臺灣高等法院臺南分院刑事裁定
110年度毒抗字第998號
抗  告  人  
即  被  告  陳乘哲
上列抗告人因觀察、勒戒案件，不服臺灣臺南地方法院110年度
毒聲字第1228號於民國110年12月9日所為的裁定（檢察官聲請案
號：110年度聲觀字第1025號、110年度毒偵字第2897號），提起
抗告，本院裁定如下：
    主  文
原裁定撤銷，發回臺灣臺南地方法院。
    理  由
一、原審裁定意旨略以：被告前因施用毒品案件，經裁定送觀察
    、勒戒後，於民國106年6月7日釋放，此後即無任何接受觀
    察、勒戒或強制戒治之紀錄，被告本次於110年9月8日8時45
    分前某時，以不詳方法施用第二級毒品大麻犯行，距前次觀
    察、勒戒執行完畢釋放後，已逾3年，即應重啟觀察、勒戒
    程序，檢察官聲請裁定被告應送勒戒處所觀察、勒戒，於法
    有據，爰依毒品危害防制條例第20條第3項，觀察勒戒處分
    執行條例第3條第1項規定准許之。
二、被告抗告意旨略以：伊並無在上開時間施用第二級毒品大麻
    ，本次可能係因為伊在朋友家中，朋友施用大麻，伊不小心
    吸食到，尿液檢驗報告才顯示出伊呈現大麻代謝物陽性反應
    ，此觀諸檢驗報告伊驗出的大麻代謝物陽性反應僅有56ng/m
    l可以證明，請求撤銷原審裁定，另為適法裁定。　
三、本院查：
　㈠被告最早於110年9月8日警詢時即否認施用第二級毒品，並以
    上開情詞抗辯（警卷第19頁），嗣於110年10月21日警詢仍
    否認有於上開時間施用第二級毒品大麻，仍以上開情詞抗辯
    （警卷第19頁，註：本次則坦承有施用第三級毒品愷他命）
    ，嗣檢察官、原審法院則未再傳訊被告，可見被告從未坦承
    施用第二級毒品大麻犯行。
　㈡而依國外文獻，在密閉小空間吸用二手大麻煙在尿液中可能
    檢出「微量」大麻成分，其尿液檢出大麻代謝物濃度範圍為
    1.3-57.5ng/mL，有法務部法醫研究所109年7月24日法醫毒
    字第10900215010號函在卷可參（本院卷第43頁），而本案
    被告於110年9月8日到案後經警採尿送驗結果，雖呈第二級
    毒品大麻代謝物陽性反應，然該大麻檢驗確認結果的數值僅
    有56ng/ml，乃在上開文獻所稱在密閉小空間吸食二手菸可
    能呈現的範圍內，則被告上開抗辯似非毫無依據。
　㈢觀察勒戒裁定係拘束被告人身自由的保安處分，倘被告經勒
    戒後有繼續施用傾向，又要令其強制戒治，對於被告人身自
    由影響更鉅，被告自警詢即為上開抗辯，檢察官及法院均有
    義務進行調查，如不予採信，亦應於裁判理由中敘明，本案
    原審法院並無調查被告上開抗辯是否屬實，亦無在裁判書中
    說明為何不予採信的理由，即逕予裁定被告應送觀察、勒戒
    ，有應調查之證據而未調查，及裁判理由不備之瑕疵。
四、因此，被告提起抗告，主張原審裁定有上開瑕疵，為有理由
    ，原審裁定即屬無可維持，應由本院予以撤銷。其次，原審
    疏未調查被告此部分抗辯事由，被告究竟有無在上開時間施
    用第二級毒品大麻乙節並不明確，本院因而無從審酌原審上
    開裁定結果是否妥適，為了維護被告的審級利益，爰發回原
    審法院另為適法之處理。　　　
五、據上論斷，應依刑事訴訟法第413條前段，裁定如主文。
中　　華　　民　　國　　110 　年　　12　　月　　23　　日
                  刑事第五庭    審判長法　官  蔡廷宜  
                                      法  官  林坤志
                                      法  官  蔡川富   
以上正本證明與原本無異。
不得再抗告。
　　　　　　　　　　　　　　　　　　　書記官  黃心怡
中　　華　　民　　國　　110 　年　　12　　月　　23　　日